【裁判字號】    98,附民,200
【裁判日期】    980617
【裁判案由】    詐欺
【裁判全文】
臺灣板橋地方法院刑事附帶民事訴訟判決
原      告  甲○○
被      告  乙○○
                    （現於臺灣臺北看守所羈押中）
上列被告因98年度易緝字第111 號詐欺案件，經原告提起附帶民
事訴訟請求損害賠償，本院判決如下：
    主  文
被告應給付原告新臺幣肆拾伍萬元及自民國九十七年十一月十四
日起至清償日止，按週年利率百分之五計算之利息。
本判決得假執行。
    事實及理由
一、原告起訴主張：
    被告於民國97年8 月20日，與真實年籍、姓名不詳之詐欺集
    團成員成年人（以下簡稱詐欺集團成員）均意圖為自己不法
    所有，共同基於詐欺取財之犯意聯絡，以不詳金額之代價，
    由被告提供其自己於同日在板信商業銀行板橋分行（以下稱
    稱板信銀行板橋分行）開戶之帳號：00000000000000號帳戶
    （以下簡稱上揭帳戶），作為該詐欺集團詐騙款項出入之用
    ，並允諾擔任俗稱「車手」之角色，以負責提領他人因該詐
    欺集團詐騙而匯款入指定上開帳戶之贓款。由該詐欺集團成
    員於翌（21）日14時30分許，撥打電話給原告，佯稱為「法
    官科長」詢問其有無讓一名男子去新店市的台新銀行提款新
    臺幣（下同）90萬元，是否有收到法官的文件，因涉有不正
    當金錢往來，需其配合云云，使原告陷於錯誤，信以為真，
    而於同日15時30分許，依詐騙集團指示，前往臺北縣中和地
    區農會提款45萬元，並依照詐欺集團指示，將該筆45萬元匯
    入被告所申請之上揭帳戶內，由被告於同日下午不詳時間，
    前往板信銀行板橋分行第4 號櫃臺臨櫃提領得逞，嗣因原告
    發覺有異報警處理，始循線查獲上情。爰依據侵權行為之法
    律關係，請求被告給付450,000 元及自起訴狀繕本送達翌日
    即97年11月14日起至清償日止，按年息百分之五計算之利息
    ，並願供擔保請准宣告假執行。
二、被告抗辯：
    被告之所以申請開立上開帳戶，係因被告從事小本生意，有
    3 次掉錢的經驗，而被告住在板橋市○○路○段29巷25號1
    樓開豆漿店的林姓女鄰居就建議伊去開戶，故伊自己一個人
    騎機車去板信銀行開戶，當時被告有攜帶身分證、印章開戶
    ，然後開完戶後，行員就拿存摺、證件、印章就還給被告了
    ，被告先將伊證件、印章放入伊包包內，然後再將存摺放入
    包包內，被告回去之後，那個豆漿店的女鄰居看到被告沒有
    辦提款卡，然後被告隔天（21日）就又去銀行辦理提款卡，
    當時伊忘記身分證放在哪裡，所以沒有申辦提款卡就走出板
    信銀行，然後看到兩位女生跟被告說她們的錢存錯帳號，存
    到伊的帳戶內，叫伊去領出來，被告說不會寫提款單，結果
    她們說她們已經寫好了，但因被告眼睛有白內障，故看不清
    楚她們寫的提款金額是多少，伊想說這不是被告的錢，所以
    就去領，而她們其中有一人有陪被告走到銀行門口，但沒有
    陪被告進入到銀行櫃檯。當時行員也有詢問被告說是不是自
    己一個人來領錢，然後被告有回答說是自己來的，然後行員
    也有提醒被告要小心，然後被告有回答「喔」，被告領完錢
    之後，走出銀行，到銀行附近的天橋，天橋距離銀行約有3
    間房子左右，她們在天橋那邊等伊；被告我完全不知道被害
    人甲○○的錢存入上開帳戶，被告去銀行的時候人就是迷迷
    糊糊的，但被告知道伊有錯，願意賠償原告45萬元，請原告
    讓被告出監所，且找到工作之後，再分期清償，並聲明請求
    駁回原告之訴。
三、得心證之理由：
(一)、被告於97年8 月20日向板信銀行板橋分行申請開設上開帳戶
    後，原告因誤信詐欺集團上開詐欺言詞，而於同年月21日15
    時30分許，將款項匯入45萬元至被告上開帳戶內，且於匯入
    後，旋即遭被告將該筆款項提領一空等情，已據原告於警詢
    、偵查及本院審理時指述明確（見臺灣板橋地方法院檢察署
    97年度偵字第26458 號偵查卷第13至14頁），亦為被告所不
    爭執，且有上開帳戶存摺存款開戶申請書、印鑑卡、板信銀
    行交易往來明細查詢單及臺北縣中和地區農會匯款申請書各
    1 份在卷可稽（見同上偵查卷第18至22頁）。是以，原告主
    張其遭詐騙財物乙節堪信為真實。
(二)、雖被告於本院審理時以前詞置辯。惟查：
  1.被告於警詢時係辯稱：伊所申請之上開帳戶存摺開戶後便遺
    失了，伊於97年8 月23日15時30分許，有接到1 名男子打電
    話（未顯示號碼）告知伊存摺遺失被他拾獲，此時伊才發現
    存摺遺失了，該名男子有留下一組電話號碼（0000000000）
    要伊跟他聯絡，伊想可能是該名男子將伊存摺拿去當人頭帳
    戶詐騙他人，伊因認為存摺內都沒有錢，所以沒有想到要報
    案或是掛失止付，伊不知被害人有匯款45萬元至上開帳戶內
    ，伊也沒有提領該筆款項云云（見同前偵查卷第5 頁）；迄
    於檢察官偵訊時其又改口辯稱：伊開完戶後，有2 個人來跟
    伊搭訕，叫伊買東西，後來存摺就不見了，第二天12時許發
    現存摺不見了，但伊的印章及身分證都沒有不見；又伊是開
    戶隔天要去辦提款卡，行員說需要身分證，在當下伊沒找到
    身分證，以為身分證不見了，後來回家仔細找就找到了，再
    折回銀行辦提款卡，但行員說要先幫別人辦保險，要伊等候
    ，伊就回家不辦提款卡了，而伊在第2 次去銀行附近的天橋
    下碰到2 名小姐，她們說把錢存錯到伊的帳戶內，要伊把錢
    還給她們，伊說伊不會寫字，小姐說她會幫伊寫好，伊想說
    不是伊的錢就還給她云云（見同前偵查卷第26頁）；嗣於本
    院審理時被告又翻異前詞陳稱：「（問：你在提款時，要攜
    帶什麼物品才能領款？）印章，我就交給行員。存摺簿我也
    有交給行員。」、「（問：系爭帳戶的存摺簿目前在哪裡？
    ）我已經丟掉了，就在去年10月份時，我就直接將存摺簿丟
    棄到垃圾桶，因為我店倒了之後，我在清理店的時候，我就
    一起將存摺簿丟了」等語（見本院刑事卷第52頁反面），則
    被告對於上開帳戶存摺於開戶後有無遺失、如何遺失、有無
    經手提領45萬元等情節，前後供述明顯矛盾，顯見被告前揭
    歷次所述多所不實，難謂可採。
  2.訊據證人即板信銀行板橋分行行員劉欣怡於警詢時證述稱：
    被告確為於97年8 月21日15時20分許至板信銀行4 號櫃台臨
    櫃領取現金45萬元之人，被告於開戶及提款時均是由伊經辦
    （現場指認無誤），當時只有被告一人前來領款，伊見她領
    取的金額數目龐大，有詢問她是否有他人陪同前來領款，被
    告告知伊，她的丈夫有陪她前來領款，現在人在門口等她，
    伊當時怕被告遭詐騙，所以有問她該筆現金要做何用途，被
    告說是用來給她的孩子繳學費的，被告領款後，伊只看到她
    自己走出銀行，沒注意到她丈夫是否與她一同離去等情綦詳
    （見偵查卷第9 至10頁）；而被告於本院準備程序時原本係
    辯稱：當時行員有詢問伊是不是自己一個人來領錢，伊有回
    答說是伊自己來的，然後行員也有提醒伊要小心，然後伊有
    回答「喔」云云，此與證人劉欣怡之上開證述情節明顯不符
    ，而被告迨於本院審理時對於證人劉欣怡之上揭證述已不爭
    執，僅係陳稱：其實我回答她什麼我現在已經不知道了，而
    當時我已經離婚了，只是還沒有簽字而已，所以我先生當時
    根本不可能陪我一起去銀行，我當時為何會這樣跟銀行行員
    這樣說，我也不知道，我當時也沒有孩子讀書，我也不知道
    我有這樣跟行員說，我記得開戶時的行員與提款時的行員是
    同一人等語（見本院刑事卷第52頁）。參以證人劉欣怡僅為
    被告辦理開戶及提款業務之銀行經辦人員，其與被告間自無
    宿怨仇隙可言，衡情證人劉欣怡自無攀詞虛構上情之理，應
    認證人劉欣怡之證述為真實，足堪採信。而從被告至板信銀
    行板橋分行時尚能與證人劉欣怡相應對答之情狀以觀，則被
    告於本院準備程序時辯稱：伊去銀行的時候人就是迷迷糊糊
    的云云，顯與事實不符，堪認係臨訟避就之詞，無可採信。
    且由被告在提款時，銀行行員已經好意提醒其防範遭詐騙之
    情形下，被告竟仍蓄意向該行員虛構有丈夫陪同領款及領款
    之目的等情可知，被告對於匯入其上開帳戶內之45萬元，係
    屬不法所得乙事應知之甚詳。
  3.雖被告辯稱其之所以將45萬元提領出來，係因為於97年8 月
    21日，有2 名女子向其表示她們的錢存錯帳號，存到其帳戶
    內，要求其將之領出交付，其因不會寫字且眼睛患有白內障
    ，看不清楚她們寫多少錢，結果就依她們所寫好的提款單領
    取後，即至銀行附近的天橋交付予該2 名女子云云。然而，
    就有關該2 名女子何以得知上開帳戶之申設人即為被告？又
    渠等何以能事先得知被告將於開戶之翌日下午前往板信銀行
    板橋分行，而於同日在銀行等候被告？而被告何以會輕易聽
    信該2 名女子所述即依指示領取上開帳戶內之款項並交付？
    又該2 名女子何以僅在銀行附近的天橋等候，未陪同被告一
    同領取而無憚被告捲款而逃？舉凡上開諸多疑義，被告於審
    理被詢及時，均無法提出合理之解釋。況且，被告於開戶時
    尚有以現金存入1,000 元，此有板信銀行上開帳戶之交易明
    細表1 紙在卷可考，則被告之上開帳戶內既仍有自己的存款
    ，則其豈有任由該2 名女子填寫提款單，卻不清楚所寫提款
    金額為何之理？是以，被告所辯上情乖離常理暨常情莫此為
    甚，顯係臨訟卸責之詞，不足採信。
(三)、綜合上述情狀，應認被告於申設上開帳戶之初，即應有不法
    所有之詐騙犯意，並有參與實施提領詐欺所得之行為，而原
    告亦因而受有45萬元損害，且被告所為上開共同詐欺犯行，
    經本院以98年度易緝字第111 號判處被告有期徒刑8 月在案
    ，有該刑事判決在卷可按，原告主張被告有侵權行為之事實
    ，堪以認定。
(四)、按因故意或過失不法侵害他人之權利者，負損害賠償責任，
    民法第184 條第1 項前段定有明文。從而，原告依據侵權行
    為之法律關係，請求被告給付45萬元及自起訴狀繕本送達翌
    日即97年11月14日至清償日止，按年息百分之五計算之利息
    ，為有理由。而原告雖陳明願供擔保，請求為假執行之宣告
    ，惟經核原告勝訴所命給付之金額未逾50萬元，則依民事訴
    訟法第389 條第1 項第5 款之規定，本院自應依職權宣告假
    執行。
(五)、因本案事證已臻明確，兩造其餘主張、陳述及所提之證據暨
    攻擊防禦方法，經本院審酌後，認與本案判斷結果無影響，
    均毋庸再予一一論述。
四、結論：本件原告之訴為有理由，依刑事訴訟法第502 條第2
    項、第491 條第10款、民事訴訟法第389 條第1 項第5 款，
    判決如主文。
中    華    民    國    98    年    6     月    17    日
                  刑事第十七庭審判長法  官  林淑婷
                                    法  官  邱景芬
                                    法  官  饒金鳳
上列正本證明與原本無異。
如不服本判決，非對刑事判決上訴時，不得上訴，並應於送達後
十日內敘明上訴理由，向本院提出上訴狀
                                    書記官  莊川億
中    華    民    國    98    年    6     月    18    日


司法院資訊處製作；財團法人民間司法改革基金會備份。
